【裁判字號】    97,上更(二),126
【裁判日期】    990322
【裁判案由】    妨害性自主
【裁判全文】
臺灣高等法院高雄分院刑事判決     97年度上更(二)字第126號
上  訴  人
即  被  告  庚○○
選任辯護人  林永頌律師
            張譽尹律師
上列上訴人因妨害性自主案件，不服臺灣高雄地方法院90年度訴
字第2979號中華民國92年10月31日第一審判決（起訴案號：臺灣
高雄地方法院檢察署90年度偵字第505 號），提起上訴，經判決
後，由最高法院第二次發回更審，本院判決如下：
    主  文
原判決撤銷。
庚○○對於女子，犯乘機性交罪，處有期徒刑年貳月。
    事  實
一、庚○○於民國89年間係在高雄縣鳥松鄉○○路123 號之財團
    法人長庚紀念醫院高雄分院（以下簡稱高雄長庚醫院）擔任
    放射診斷科系X 光科技術師，負責為病患拍攝X 光片，於89
    年12月19日晚間凌晨1 時38分許，適代號B8927 之成年女子
    （以下簡稱甲 ○，真實姓名年籍均詳卷）因搭乘其男友黃×
    ×所駕駛之機車，在高雄縣鳳山市○○路發生交通事故受傷
    ，黃××乃委託友人孫××將甲 ○送至高雄長庚醫院急診，
    同日凌晨2 時許經主治醫師開具X 光片檢查單後，由孫××
    將甲 ○推往該醫院第3 檢查室，並將甲 ○移置檢查檯由X 光
    科技術師庚○○拍攝X 光片，詎庚○○明知甲 ○因車禍受傷
    驚嚇而無法言語，竟基於利用甲 ○受傷昏迷疲軟癱瘓，雙手
    無力不能抗拒而為性交之意，以孫××非甲 ○親友為由，將
    孫××請出檢查室後，預先在5 張X 光片打上拍攝時間係89
    年12月19日2 時零8 分，旋即解開甲 ○之胸罩，用手撫摸甲○乳房，並褪去甲 ○之內褲，用手撫摸甲 ○下體，復以手指
    插入甲 ○之陰道而為性交得逞，拍攝甲 ○之胸部X 光片一張
    ，再以甲 ○無法配合為由，請在外等候之孫××進入檢查室
    協助固定甲 ○頭部並拍攝其餘4 張X 光片。同日凌晨3 時許
    ，甲 ○將上情告知黃××，嗣於同日上午8 時許報警處理，
    始發現上情。
二、案經甲 ○訴由高雄縣政府警察局仁武分局報請臺灣高雄地方
    法院檢察署檢察官偵查起訴。
    理  由
壹、程序方面:
一、證人係指在他人之訴訟案件中，陳述自己所見所聞具體事實
    之第三人，為證據之一種。除有不得令證人具結之情形，依
    法應使其具結，以擔保證言係據實陳述。若違背具結之規定
    ，未令證人於供前或供後具結，其證言因欠缺程序方面之法
    定條件，即難認為係合法之證據資料。此於民國92年2 月6
    日刑事訴訟法增訂第158 條之3 ：「證人依法應具結而未具
    結者，其證言，不得作為證據」之規定前，業經最高法院34
    年上字第824 號著有判例揭諸斯旨。而被害人之指訴係以使
    被告受刑事訴追為目的，乃當事人以外之第三人，除其到庭
    單純陳述意見時，毋庸具結外，如就與待證事實有重要關係
    之親身知覺、體驗事實為陳述，即居於證人之地位，無論係
    於上開增訂公布之規定以前、或以後，自應依修正前同法第
    186 條、或修正後第186 條第1 項規定命其具結，使被害人
    知悉其有據實陳述之義務，以擔保其證言之真實性，該供述
    證據始具證據能力，如未踐行人證之法定調查程序，應不得
    作為證據。此項具結之規定，於檢察官偵查及審判程序中，
    均有其適用（最高法院93年台上字第6578號判例參照）。本
    件被害人甲 ○（姓名及年籍在卷）於90年4 月10日檢察官偵
    查中之指訴，及91年1 月21日、92年10月7 日在第一審之供
    述，既係被害人就本身親自聞見之被害情節而為陳述，自具
    有證人性質，且依法並無不能具結情事。惟檢察官及第一審
    法院並未踐行人證之調查程序，命其具結，其證言應無證據
    能力。證人黃××、孫××於90年4 月10日偵查中之證言，
    未經具結，均無證據能力。雖不得以之直接作為證明犯罪事
    實存否之證據，但非不得以之作為彈劾證據，用來爭執或減
    損被告、證人或鑑定人陳述之證明力（最高法院97年度台上
    字第1981號判決要旨參照）。
二、按92年1 月14日修正通過之刑事訴訟法於同年9 月1 日施行
    前，已繫屬於各級法院之案件，其以後之訴訟程序，應依修
    正刑事訴訟法終結之。但修正刑事訴訟法施行前已依法定程
    序進行之訴訟程序，其效力不受影響，刑事訴訟法施行法第
    7 條之3 定有明文可資參考。此乃為避免程序之勞費，本諸
    舊程序用舊法，新程序始用新法之一般原則，法院於修正之
    刑事訴訟法施行前，已依法踐行之訴訟程序（包含證據法則
    之適用），其效力不受影響；對於提起上訴之案件，於修正
    刑事訴訟法施行前，原審法院就可得為證據之證據，已依法
    定程序調查者，其效力當然亦不受影響。經查，被害人甲 ○
    ，於警訊所為之陳述，係在92年1 月14日修正通過之刑事訴
    訟法施行前，法無令其於警訊中具結之規定，第一審法院已
    就上開可得為證據之證據，依法定程序為調查，依上開說明
    ，其修正刑事訴訟法施行前已依法踐行之訴訟程序，其效力
    當然不受影響，甲 ○於警訊所為之陳述，有證據能力。
三、被告以外之人，於審判中到庭所為之陳述，如非其本人所親
    自聞見或經歷之事實，而係轉述其他被告以外之人親自聞見
    或經歷之供述為其內容，具結所為之陳述，乃屬傳聞供述，
    其證據能力之有無，現行刑事訴訟法就此並未規定（參見日
    本刑事訴訟法第324 條第2 項）。此傳聞供述，能否成為傳
    聞之例外，賦予其證據能力，宜解為應類推適用刑事訴訟法
    第159 條之3 之規定，以原供述之其他被告以外之人，已供
    述不能或傳喚不能或不為供述為前提，並以其具有可信之特
    別情況，且為證明犯罪事實之存否所必要者，始得為證據。
    證人黃××於第一審證稱：「案發後2 、3 天，上訴人父母
    親曾找被害人和解，我有參與和解2 次（被害人甲 ○未參與
    ），當時上訴人父親曾說上訴人( 即被告) 有哭著承認有做
    。」等語，然其中關於證人轉述「上訴人( 即被告) 父親曾
    說上訴人有哭著承認有做」部分，屬傳聞供述，且第一審法
    院於審判期日調查證據前，已宣示此部分供述為無證據能力
    之證據（見第一審卷第272 頁），而證人闕山嶽於本院前審
    作證已否認上情（見本院上更(一)卷第175 頁），此部分查無
    刑事訴訟法第159 之3 條傳聞例外情形，依上開說明，為無
    證據能力。
四、刑事訴訟法第159 條之4 規定，除前三條之情形外，下列文
    書亦得為證據：「一除顯有不可信之情況外，公務員職務上
    製作之紀錄文書、證明文書。二除顯有不可信之情況外，從
    事業務之人於業務上或通常業務過程所須製作之紀錄文書、
    證明文書。三除前二款之情形外，其他於可信之特別情況下
    所製作之文書。」，本件卷附之刑事警察局93年1 月6 日刑
    醫字第0920245501號函、高雄長庚醫院91年10月7 日（91）
    長庚院高醫字第2813號函、93年12月29日（93）長庚院高字
    第3C1515號函、98年8 月10日（98）長庚院高字第822947號
    暨所檢送之病患76人之病歷及醫學光碟等。俱符合上揭文書
    之要件，經查亦無顯不可信之情況，且具有其他於可信之特
    別情況，上開文書應具有證據能力。
五、鑑定人由審判長、受命法官或檢察官就下列之人選任1 人或
    數人充之：一就鑑定事項有特別知識經驗者。二經政府機關
    委任有鑑定職務者；鑑定之經過及其結果，應命鑑定人以言
    詞或書面報告；法院或檢察官得囑託醫院、學校或其他相當
    之機關、團體為鑑定，或審查他人之鑑定，並準用刑事訴訟
    法第203 條至第206 條之1 規定，刑事訴訟法第198 條、第
    206 條第1 項、第208 條第1 項分別定有明文。本件刑事警
    察局90年1 月20日(90)刑醫字第4197號鑑驗書及原審送請國
    立臺灣大學醫學院附設醫院鑑定，該院92年8 月11日（92）
    校附醫精字第9200007894號函暨所附之鑑定報告書，為刑事
    訴訟法第159 條第1 項所指例外情形，應具有證據能力。
六、94年2 月5 日修正公布、94年8 月5 日施行之性侵害犯罪防
    治法第12條第2 項規定「司法機關所製作必須公示之文書，
    不得揭露被害人之姓名、出生年月日、住居所及其他足資識
    別被害人身分之資訊」，所謂其他足資識別被害人身分之資
    訊，包括被害人照片或影像、聲音、住址、親屬姓名或其關
    係、就讀學校與班級或工作場所個人基本資料。
七、傳聞法則乃對於被告以外之人於審判外之言詞或書面陳述，
    亦即針對被告以外之人於審判外以言詞或書面所為之供述證
    據而為規範。本件調借之X 光片，係以物品之存在本身做為
    證明事實之證據；檢察官勘驗現場照片7 張（見偵查卷第53
    -58 頁），乃以科學、機械之方式，對於所拍攝內容所為忠
    實且正確之記錄，上開物品、照片在性質上亦非供述證據，
    無刑事訴訟法第159 條第1 項規定之適用。
貳、實體方面:
一、訊據上訴人即被告庚○○固坦承有為甲 ○拍攝X 光片，惟否
    認有上揭犯行，辯稱：「我徵詢過甲 ○並得甲 ○示意後，才
    將甲 ○之胸罩解開，當時甲 ○並沒有因受驚嚇而無法反抗之
    情形，倘我有對甲 ○為性交行為，甲 ○自可大聲呼救，且我
    拍完胸部X 光片後，隨即請甲 ○之友人孫××進入檢查室協
    助固定甲 ○頭部並拍攝頭部及頸部X 光片，前後拍攝之時間
    很短暫，我不可能對甲 ○為性交之行為，況X 光室並非密閉
    空間，其他醫護人員進出遞送檢查單時，亦可看見檢查室之
    情形。又甲 ○指訴前後不一，且被性侵後拒絕驗傷，與常情
    不合，不能僅憑甲 ○單方面指證而入罪，再者，我幫病患拍
    攝X 光時，需將病患移置檢查檯，手指自然會沾染血跡，自
    不得以我手指有血跡反應，即認定我有對告訴人為性交之行
    為，且手指血跡反應是微量的，它可能僅是一種化學反應；
    又我若有下跪承認性侵的話，我父親不可能僅以新台幣（下
    同）5 萬元要求和解」云云。
二、經查：
  (一)被告於上揭時地趁為甲 ○拍攝X 光片之機會，以其手指插入
    甲 ○之陰道，對甲 ○為性交行為之事實，已據甲 ○於警詢中
    陳稱：「於89年12月19日凌晨1 時20分許，我乘坐男友黃×
    ×之機車在鳳山市○○路上發生車禍，經男友電請友人孫×
    ×陪同至高雄長庚醫院急診治療，當時我手腳都有擦傷，頭
    部疼痛，經孫××抱至X 光室照X 光，那時我全身疼痛但意
    識清醒，檢驗室內僅有被告和我在場，被告一直推我肩膀叫
    小姐，我無力回答，被告就將我內衣脫掉，用手摸我胸部，
    再將我內褲及裙子脫下，將我雙腳扳開，用手指插入我之生
    殖器官並撫摸之，當時我因受驚嚇，無法出聲制止，被告還
    將我左大腿側身扳一邊，用手撫摸並以手指插入我生殖器官
    後，再將我內褲及裙子穿上，才叫在外等候之孫××進來陪
    同我檢驗身體，因我月事來潮，故未前往醫院檢查。」等語
    （見警卷第3 頁）。證人甲 ○於本院前審證稱：「（當時被
    告為你拍攝X 光片時，你的意識是否清楚？）清楚，但我沒
    有辦法講話」、「（手腳情形如何？）我的雙手沒有力氣」
    、「被告沒有要求我脫下胸罩，是他自己把我脫掉的」、「
    沒有其他女性醫護人員幫忙」、「（被告撫摸你的胸部及用
    手指插入你的下體，你是否同意？）我不可能同意（被害人
    哭泣）」、「（當時你是否有反抗？）我當時雙手無力，全
    身不舒服沒辦法反抗」、「（當時有無喊叫？）我當時受到
    驚嚇，沒有想到會有人會來對我作性侵害的事情，我沒有喊
    叫」、「（當時你為何沒有向急診室的醫師反應？）一般女
    生碰到這種事情怎麼會敢講」、「（辯護人問：你當時手部
    可以做活動的行為，為何沒有反抗？）我剛才已說過，我當
    時受到驚嚇，雙手無力，我當時沒辦法反抗」、「（辯護人
    問：當時你為何沒有要求不要讓被告為你拍攝？）我當時很
    惶恐，我沒有向醫師反應」、「（辯護人問：事後向警察局
    備案時，為何沒有做陰道檢查？）因為我不知道程序怎麼做
    ，因為我當時月經來了」、「（你被性侵害之後，孫××進
    去檢查室，為何你不馬上告知他你被性侵？）因為我跟他不
    熟，所以沒有告知他」等語（見本院上更(一)卷第159- 168頁
    ）。另證人黃××於原審證稱：「我趕到長庚醫院時，發覺
    甲 ○在流眼淚，當時甲 ○裙子歪一邊，有點像衣衫不整，甲○腳照完X 光片後，仍一直在哭，我追問後始得知上情」等
    語（見原審卷第23頁），證人楊啟政即長庚醫院警衛室小隊
    長亦於原審證稱：「甲 ○男友黃××確有到警衛室，指稱X
    光技術員有對甲 ○作觸摸下體之行為。」等語（見原審卷第
    102 頁），足以佐證甲 ○告知其男友當時，心情沮喪，一直
    哭泣，裙子歪斜，與一般被害人遭受性侵害之情境相符，復
    參以甲 ○只因車禍送醫始與被告碰面，與被告素不相識，並
    無怨隙，當時更無所謂藉機詐財之情事，衡諸常情，足徵其
    警詢之陳述，較無暇蓄意編織掩飾，亦未權衡雙方之利害而
    為偏頗之陳述，倘非告訴人親身經歷前開遭遇，豈有甘冒破
    壞自己名節，刻意羅織罪名，誣指被告入罪之理。又甲 ○指
    訴其遭被告性侵害時，因雙手無力全身不舒服，沒辦法反抗
    ，且遭此被性侵害之突發事故，內心受到驚嚇而未喊叫，也
    未向不熟稔之孫××及急診室醫師反應，迨其男友黃××到
    場後才向男友反應被性侵等情，上開所述各情，皆與社會情
    理相符，自可採為認定被告罪責之依據。按告訴人與證人之
    陳述有部分前後不符，或相互間有所歧異時，究竟何者為可
    採，法院乃得本其自由心證予以斟酌，非謂一有不符或矛盾
    ，即應認其全部均為不可採信，尤其關於行為動機、手段及
    結果等之細節方面，告訴人之指陳，難免故予誇大，證人之
    證言，有時亦有予以渲染之可能，然其基本事實之陳述，若
    果與真實性無礙時，則仍非不得予以採信（最高法院74年台
    上字第1599號判例參照）。本件甲 ○前後指證被告，趁其車
    禍送急診，由被告為之拍攝X 光片，未經同意逕脫下其胸罩
    ，用手撫摸其乳房，並褪去其內褲，用手撫摸其下體，並以
    手指插入其陰道而性交得逞等重點，始終如一，至於甲 ○指
    證被性侵害時有無極力反抗身體有無一直發抖等細節，縱有
    些許不符，或係口語表達方式不同，或係記錄書記官記敘方
    式稍異所致，甲 ○指證顯與真實性無礙，而被告及其辯護人
    執此指摘甲 ○證言之憑信性可議，依前揭最高法院74年度台
    上字第1599號判例意旨，其等此部分抗辯自屬無據。選任辯
    護人辯以「依被告之89年12月19日警詢筆錄記載『第一次拍
    攝（X 光片）時間是2 時許，第二次是3 時30分許』，但依
    病歷及醫囑單記載是2 時40分許批示為甲 ○作第二次檢查。
    被告之警詢筆錄有部分與事實不符，與事實不符的被告自白
    ，無證據能力」等語。惟根據檢察官在90年10月5 日上午9
    時30分到長庚醫院勘驗結果，X 光室裡面有4 、5 個人工作
    ，是先拍攝X 片後再到外面把時間打上去，故X 光片上面標
    示的時間，不是自動顯示在片子上的時間，這樣片子上顯示
    的時間就有可能被竄改（即偵查卷第41-42 頁勘驗筆錄）。
    本件車禍發生後，被害人男朋友黃××在文山派出所做完（
    有關車禍）筆錄後，再趕到長庚醫院找他的女朋友，依據黃
    ××稱，他到達長庚醫院時快凌晨3 點多。徵諸醫囑單、檢
    查單及病歷之記載，總是在實際執行醫療行為之前、後，必
    先有醫囑單、檢查單送到有關單位後，始有其他之輔佐人員
    ，將病患之病床推入放射線攝影室，再進行X 光拍攝。其時
    間必然在醫師下指示之後，被害人男朋友黃××在文山派出
    所做完有關車禍筆錄後，再趕到長庚醫院找他的女朋友即被
    害人，抵達長庚醫院時快凌晨3 點多，則被告之89年12月19
    日警詢筆錄記載「第二次拍攝（X 光片）是3 時30分許」，
    尚無可議或相悖之處。本院依檢察官聲請向仁武分局函詢「
    如有證人黃××之車禍報案筆錄，請檢送之」，據該分局98
    年11月3 日高縣仁警偵字第0980021281號函覆稱：「證人黃
    ××發生車禍現場（高雄市○○路）係屬高雄市轄區，本分
    局無此車禍報案筆錄提供參辦。」附此敘明。
  (二)按男性醫護人員於為女性作醫療、檢查行為時，為避免涉誤
    會或性騷擾糾紛，無不要求有女性護士或病人之親友在場，
    被告自88年11月間即在高雄長庚醫院擔任放射科技術師，業
    經被告於原審供承明確（見原審卷第27頁），其於本案拍攝
    甲 ○之X 光片時，已有一年多之經歷，對於上情要難諉為不
    知，而案發時係由甲 ○男友之朋友孫××推病床至放射科(
    經孫××抱至X 光室照X 光) ，亦為被告明知之事實，則甲○當時因驚嚇過度無法自行脫去胸罩，被告確因拍攝X 光片
    有脫甲 ○胸罩之必要，其亦應向甲 ○、孫××說明，或請孫
    ××在場（非必然會看到甲 ○胸部），但被告竟要孫××在
    外等候，自行將甲 ○胸罩脫下，被告當時確有對甲 ○為性侵
    害之犯意，已甚為明顯，足資佐證甲 ○之指訴非虛。
  (三)證人黃××於原審證稱：「案發後2 、3 天，被告父母親曾
    找被害人和解，我有參與和解2 次（甲 ○未參與）」等語（
    見原審卷第208 頁）；證人黃××於本院前審行交互詰問證
    稱：「（你在原審作證說案發兩天後，被告父母親有來找你
    和解？）我先聲明的，他約我的時間，是要向我道歉，實際
    的內容是要談和解」、「（闕山嶽有無說要用何種方式和你
    和解？）他有說要拿5 萬元跟被害人和解。」、「你有無問
    闕山嶽，為何被告不來和被害人和解，為何你來？）因為我
    案發當天有跟被告理論過，被告當然不敢來跟我談和解。」
    、「（為何沒有談成？）案發當天醫院的護士偷偷的跟我說
    庚○○又不是第1 次，希望我堅持到底。」、「當時被告父
    親有提到要5 萬元跟你談和解？為何你沒有接受？）我們為
    何要接受，我堅持要提告訴，我們不是在賣肉的。」、「（
    有無提其他的和解方案？）沒有，我堅持要告他，當時長庚
    醫院的主任戊○○先生也在場，他兩次都在場。」、「（依
    照趙主任在原審說，被告父親是為了照顧小孩，所以才要跟
    你和解？）他當時沒有這樣說，他拿5 萬元要跟我和解，我
    堅持要告到底。」、「（問：你堅持要告被告，為何他父親
    來向你道歉，你為何還要去？）第1 次他爸爸沒有來，說他
    父親第2 天會再下來，第2 次再約我才出去。」、「（第1
    次和解是在何時？）案發第2 天，在覺民路和陽明路的咖啡
    店和解。第1 次我的印象有戊○○還有1 個女性，應該是被
    告他媽媽，我這邊就我1 個人，總共3 人談和解。」等語（
    見本院上更(一)卷第170-174 頁）。證人即長庚醫院高雄分院
    X 光科技術主任戊○○於原審證稱：「確有協同被告父母與
    黃××協商和解事宜，同意以5 萬元賠償被害人」等語（見
    原審卷第106 頁）；證人闕山嶽於本院前審證稱：「因接到
    戊○○的通知遠從泰國趕回台灣與黃××見面協調，希望事
    情不要鬧大」等語（見本院上更(一)卷第177 頁），衡情被告
    若未對甲 ○有性侵害，而僅係未經甲 ○明示同意脫下胸罩之
    道德瑕疵，被告之父親闕山嶽豈有不辭勞費遠從泰國趕回台
    灣與黃××協調之理，至於證人闕山嶽證稱：「沒有提到以
    5 萬元與被害人和解，與黃××洽談時絕對沒有談及被告有
    哭著承認有做」等語，顯與證人戊○○證稱被告父母同意以
    5 萬元賠償被害人一節不符（見原審卷第106 頁），更與證
    人黃××於本院前審證述上開各情節不合（見本院上更(一)卷
    第170-174 頁），顯係迴護被告之飾詞，並非可採。至於證
    人戊○○於原審證稱「被告父親當時是講被告動手去脫被害
    人衣物有道德瑕疵」云云，無非係迴護被告淡化案情之託詞
    ，不足採信。
  (四)被告雖以前詞置辯，惟:
  (1)「甲 ○於凌晨1 時50分用氧，呼吸淺快，雙手無力，意識程
    度是給疼痛刺激，可以依照指示作動作，2 時許由急診室送
    放射科照X 光時，意識程度是給他疼痛刺激時，可依照指示
    動作，呼吸比較平順，家屬（應為友人孫××）陪同送病人
    去X 光檢查，2 點半再照一次X 光，醫師追X 光報告，家屬
    陪同，3 時20分進觀察室，病人意識狀態清醒，呼吸順暢，
    X 光沒有特別問題」，此業據證人即當時急診室護士己○○
    於原審證述明確（見原審卷第140 頁）；證人即急診室醫師
    丁○○於本院前審證稱：「（當時病患受傷情形為何？）來
    醫院時候，她是車禍受傷，她來醫院有雙手麻木的現象，也
    有呼吸過度的現象，當時意識狀態你叫她（意即呼喚）眼睛
    可以睜開，沒有辦法言語，他的動作可以配合醫囑的動作，
    瞳孔是等大，對光有反射的」、「（照醫囑的資料，被害人
    有無跟你說過話？）照醫囑的資料，被害人沒有跟我講話。
    」、「（醫囑單記載，被害人無法言語是剛開始的紀錄，或
    整個診斷結束的紀錄？）我紀錄無法言語，應該是剛剛接觸
    病人急診室的紀錄，我會讓他離開應該是他的意識恢復到15
    分，和正常人相同的狀況下，我才會讓他離院。」「（從醫
    囑的資料，你和被害人最後一次面對面時間？）護理紀錄，
    他在兩點去照X 光的時候，被害人無法言語，但呼吸比較舒
    服，而且記載有家屬陪同，到3 點20分意識已經恢復正常，
    我最後一次診斷時間是6 點30分，病人家屬要求出院，要求
    開立診斷書，病人可以言語，呼吸正常，在家屬的陪同下推
    輪椅出院。」、「（你在醫囑有說，被害人可以自由活動，
    被害人可以用手表達他的意思？）我的醫囑寫M6表示病人可
    以依照醫生的命令來做動作。病人應該可以用手來表達問題
    ，能不能抗拒不是M6表達的問題。」等語（見本院上更(一)卷
    第153-157 頁）。99年3 月9 日本院審理時再度經檢辯雙方
    交互詰問，證人即急診室醫師丁○○結證稱: 「甲 ○急診之
    醫囑單是我寫的，有指示照X 光，再開檢查單，醫囑單上有
    蓋三個章，左側之章係因照射X 光右側誤植左側，即時發現
    錯誤更改（即英文字左改成右字），而蓋章訂正。有當場經
    醫護人員己○○確認，以醫囑單為憑，檢查單指示拍攝『頭
    部前後、側面，頸椎前後及側面照，胸部X 光，右下肢前後
    及側面，左膝X 光』，X 光室的專科醫師，事後第二天作判
    斷提出會診報告但不是立即。與護士的溝通除口頭告知外，
    還要將醫囑單放置在護理站，並開立檢查單。本件由醫囑單
    可看出X 光的時間點是2 點30分至3 點20分之間，最早護士
    記載89年12月19日2 點24分，依我的經驗第一次可以看X 光
    最快是2 點24分之後的30分鐘。護士第一個簽名時間2 點24
    分，可能醫師2 點10分就丟出去了，當時護理人員可能先忙
    其他的事情，除非時間很急迫，才會請其先忙本件事情。本
    件病患（甲 ○）有去過X 光檢查室2 次，分別在2 點以後以
    及2 點30分以後，所照的X 光部位不一樣，所照三個部位一
    起寫，並沒有重複。開兩次檢查單，二張檢查單的間隔時間
    應該不會很長，再一次寫醫囑單，所照部位不一樣兩張檢查
    單，通常是第一次照完之後，病患或醫師需要，才會醫囑第
    二次照X 光，開第二次檢查單，從護理記錄就可以看出有進
    去兩次檢查室。『ＦＵ』是追蹤的意思，但實際上是第二次
    檢查單出去，病患第二次進檢查室的意思。」等語。又甲 ○
    當時確因驚嚇，就診時呼吸過促，故無法順暢言語，亦有高
    雄長庚醫院91年10月7 日（91）長庚院高醫字第2813號函在
    卷可稽（見原審卷第175 頁），是被告辯稱甲 ○當時並非受
    驚嚇而無法言語，倘被侵害應可大聲呼救云云，即與事實不
    符，要難採信。又前開函件雖另載明「但仍可依囑自由活動
    肢體，對於違背其自由意志之動作，應可抗拒」等旨，惟依
    護理記錄單載「甲 ○於1 時50分用氧，呼吸淺快」，再徵諸
    被告為甲 ○拍攝第一張胸部X 光片時，乃係平躺，被告請陪
    同甲 ○就醫之孫××出檢查室，逕由被告解下甲 ○之胸罩拍
    攝完成後，嗣為拍攝頭部及頸椎X 光片，再請孫××進入檢
    查室內協助固定甲 ○頭部後，方完成拍攝工作之情，正足以
    顯示甲 ○當時頭、頸椎部不由自主無法平直正放，乃因其缺
    氧導致全身疲軟癱瘓無力，護士己○○已結證甲 ○「當時雙
    手無力」，證人即急診室醫師丁○○於本院前審結證稱：「
    甲 ○來醫院時候，是車禍受傷，有雙手麻木的現象，也有呼
    吸過度的現象，當時意識狀態你叫她（意即呼喚）眼睛可以
    睜開，沒有辦法言語，他的動作可以配合醫囑的動作，瞳孔
    是等大」、「照醫囑的資料，被害人沒有跟我講話。」、「
    我紀錄無法言語，應該是剛剛接觸病人急診室的紀錄」，核
    屬正確可信，堪認被害人當時因病而無抗拒之餘力，前開函
    文所謂「應可抗拒」之文句與事實不符，尚難採為有利被告
    之證據。
  (2)案發當時，被告為甲 ○所拍攝之胸部、頭部及頸椎X 光片，
    除第一張之胸部X 光片係被告在解下甲 ○之胸罩後獨自拍攝
    完成外，其餘四張之頭部及頸椎X 光片均係被告在完成胸部
    X 光片之拍攝後，再請陪同甲 ○就醫之孫××進入檢查室內
    協助固定甲 ○頭部後，方完成拍攝工作之情，迭據被告於偵
    查及原審審理中供承在卷，核與證人孫××於原審調查中證
    稱：其推甲 ○進入檢查室後，被告囑其在外等候，後來被告
    請其進入檢查室協助固定甲 ○之頭部並拍了....張X 光片等
    語（見原審卷第18頁），99年3 月9 日本院審理時再度經檢
    辯雙方交互詰問，證人孫××結證稱: 「黃ＯＯ說車禍要處
    理現場，要我幫忙將甲 ○送去醫院。甲 ○當時情況閉眼。我
    推甲 ○進去照X 光之後，就到X 光室外面等候，等了20幾分
    或30分，我口渴要去喝水，結果時間已經2 點30分。喝完水
    之後，黃××打電話給我，已經超過2 點30分，過沒多久，
    就有檢驗員叫我進去，要我進去幫忙推病床，幫忙固定Ａ女
    頭部。當時Ａ女眼睛閉著，流著淚水，胸罩已經脫掉，我心
    裡想已經推進來那麼久怎麼還沒有照攝X 光。現在我有帶戒
    指當天我進入X 光室扶正甲 ○頭部，亦有帶戒指」等語大致
    相符，足見被告供稱就上開五張X 光片拍攝先後順序與事實
    相符，堪以採信。又拍攝X 光片時可先打上病人姓名再拍攝
    ，亦可於拍攝完畢後再打上姓名，且於打姓名時機器亦會自
    動顯示拍攝時間，拍完X 光片後，係自動沖洗，每一張90秒
    等情，已據證人乙○○於本院前審結證明確（見本院上訴卷
    第139-141 頁），而證人戊○○於原審結證：「5 張片子10
    分鐘是很難完成，要看病人情況，如果病人意識清醒，可以
    合作，就會比較快，如果年紀比較大，轉身都很困難，10分
    鐘內不可能完成，除非先把片子打上時間再拍攝，就可以在
    10分鐘內完成」（見原審卷第111 頁），而依前揭護理紀錄
    之記載，2 時甲 ○始由急診室推往放射科拍照，被告五張X
    光片卻顯示2 時08分，此已據檢察官於偵查中及本院前審審
    理中勘驗該X 光片無訛（見偵查卷第18頁、本院上更(一)卷第
    210 頁），並有本院向高雄長庚醫院調借之前開X 光片可證
    ，況若被告真能於2 時08分拍攝完成，以自動沖洗不到8 分
    鐘，則前開X 光片在2 時16分許即已完成，己○○何須在2
    時30分之護理紀錄上記載醫囑追X 光片？再參酌甲 ○於2 時
    30分有再照一次X 光片，被告拍攝之X 光片該2 張所顯現時
    間卻為2 時45分，期間歷時15分鐘，而當時又無其他病患，
    亦有該院93年12月29日（93）長庚院高字第3C1515號函可憑
    ，顯見上開5 張X 光片所示之拍攝時間，與真正之拍攝時間
    不符，應係被告預先在上開5 張X 光片打上時間後再行拍攝
    。是被告辯稱：其在主治醫師開具檢查單後之短短8 分鐘內
    即完成上開5 張X 光片之拍攝工作，沒有時間對甲 ○為性侵
    害云云，實難採信。
  (3)檢察官請求調閱該醫院在89年間之「X 光操作規範」或同類
    之書面資料或請求證人攜帶到庭，99年1 月18日本院審理時
    ，選任辯護人要求再度詰問證人即高雄長庚醫院放射技術師
     (目前在放射科擔任現場組長) 乙○○，經檢辯雙方交互詰
    問，據乙○○結證稱: 「急診X 光室病患來源有二即一為急
    診科醫師開立檢查單，二為病房醫師開立急件X光 照射，均
    不需要預約，( 乙○○依『印象』當庭繪製89 年 案發時急
    診X 光室格局圖附卷）。89年間案發時急診X 光室分成照射
    室及操作室，二者間有一個走道貫通，有透明鉛玻璃可以觀
    察病患狀態，約一米見方。照射室與操作室對外各有一個門
    ，平常都是開放，可由操作室可看到照射室，並聽到照射室
    病患的聲音，照射室在照X 光片時門就關著，操作室門都沒
    有關，護理或助理人員均可進出，有時急診室醫師、病房病
    患家屬也會進來，拿或看X 光片，無固定時間，透過透明鉛
    玻璃可以看到病患情形。放射技術師正常流程為先照X 光片
    →曬名字→洗片。此一流程毋庸向急診室醫師製作報告，係
    由放射專科醫師，在當天或隔天製作。偵查卷第32、33頁檢
    查會診及報告單，乃放射專科醫師所製作的報告單，係來自
    2 份醫囑所照的X 光片。收件號電腦系統收件後自動所給。
    第31頁醫囑單前6 行所記載與第32、33頁報告單相符各有醫
    師蓋章。胸部拍攝X 光時，病患要身體靜止、停止呼吸，Ａ
    女2 點08分第1次 拍攝X 光片的第3 、4 張有關胸部X 光片
    均有停止呼吸，否則無法拍攝清楚，病患胸部拍X 光時，如
    果哭泣，X 光片會模糊。證人『戊○○』乃放射技術科主任
    負責科內管理及行政事務，當初我認識戊○○時，未在第一
    線負責照X 光片，如果有幫忙時，也只是在第一檢查室負責
    簡單胸部照射。89年間案發時高雄長庚醫院，有X 光室20幾
    間，三個類型。第一類型乃門診第一檢查室最慢的系統，照
    完一張才能照下一張，第二類型是急診X 光室屬最快的，可
    以連拍好幾張，一起曬名字、一起洗片，第三種門診常規型
    ，與急診X 光室是相同類型，洗片部分會把時間拉長，是為
    了品質。甲 ○2 點08分5 張X 光片，及偵查卷第31至33頁醫
    囑及報告單，依我經驗拍攝此5 張X 光片及曬片，我拍的話
    不會超過5 至8 分鐘，因為病患都沒有變換姿勢。甲 ○2 點
    45分所拍攝兩張X 光片，並偵查卷第31至33頁醫囑單及報告
    單拍攝此2 張X 光片及曬片，會比前述更久的時間，因為2
    張X 光片是拍4 次，因為病患的姿勢要變換，而且側面比較
    不好擺，要病患配合，如果我拍攝的話，大概要10分鐘。更
    (二)卷第97頁32號急診病歷蔡文雄，89年12月19日1 點40分胸
    部X 光片照射。此X 光片記載2 點21分乃照完X 光片後曬片
    時間。更(二)上證34謝聰茂之急診病歷有二到三度的燒燙傷，
    身體前後均有。如果接觸此病患，因為燒燙傷會有組織液流
    出來，組織液裡面有淋巴及血球，而且燒燙傷會有滲血。放
    射師在為此病患照X 光時，會接觸此病患的組織液，因為先
    搬動病患及擺放位置。放射師在照射時雖有手套，但通常不
    使用，更(二)卷上證36號張簡宗勝急診病歷，此病患是醉酒的
    病人，右手前臂有切割傷流血。依病歷，此病患照X 光片，
    要照胸部X 光及右手前臂。」、「我擔任高雄長庚醫院放射
    科現場組長，『89年12月19日案發時不在場，上揭所述乃依
    照我的專業、經驗回答』。胸部X 光片，需要未著衣物，護
    士工作忙不會進入X 光室協助，丟完病歷即離開，一切由技
    術師獨立作業。依照醫院規範，女病患是否須有女護士或家
    屬在場陪伴，以前沒有規定，93年才有規定。為愛滋病患拍
    X 光，才會戴手套，舊病患會有警示單，新病患需要追蹤，
    緣於戴手套曾經被病患罵不衛生。病患血肉模糊時93年以前
    沒有規範需要戴手套」、「甲 ○沒有插管，沒有別氧氣，所
    以不是緊急情況。」等語。99年1 月26日選任辯護人要求再
    度詰問證人即長庚醫院高雄分院放射技術科主任戊○○，99
    年1 月26日本院審理時，經檢辯雙方交互詰問，據證人戊○○結證稱: 「本人自75年至今均在長庚醫院高雄分院放射技
    術科服務，負責技術部門的管理、研究。如果放射師多人請
    假而缺少人手時，我會去幫忙。『診斷醫事放射師工作規範
    』於93年12月10日公布，係由醫院同仁草擬完成，經我修正
    ，主管簽名後送到院方由專人看過、備查。在此之前，高雄
    長庚放射師無詳細的規範，但有交班簿規定。照射胸部X 光
    片如果女性病人胸罩有鋼圈，會影響照X 光片品質，如果有
    釦子，會出現白色影像，照不清楚，但要看遮住的範圍大小
    。依照一般常理，如果女性病患有家屬，或有女性的醫務人
    員幫忙，會將金屬內衣換掉，案發當時沒有直接規範。放射
    科曾經領很多棉布手套給放射師用，但服務的病患太多，穿
    脫手套不便，沒有人使用，後因手套發霉即丟掉。目前高雄
    長庚醫院放射師照X 光片如果遇到感染管制的病患( 如愛滋
    病患) 即會戴手套( 目前長庚醫院在X 光檢查單上會有『＠
    』的記號表示此為感染管制的病患。) 別無其他情形導致不
    戴手套之情形，未曾聽聞病患指摘戴手套係對病患不禮貌之
    情。醫院感染管制委員會所制定之感染管制標準作業流程，
    規定要帶口罩、勤洗手。當時急診室X 光室拍攝，曬片、洗
    片可以連續，但是洗片有一定的時間。照X 光分幾個步驟，
    一開始病患給予檢查單，我們會看檢查單上面照射部位，請
    病患換檢查袍，然後開始照相，會影響拍攝時間長、短，主
    要是病患配合度問題，一般設備不會有問題。甲 ○2 時08分
    5 張X 光片在急診X 光室照射病患胸部的正面，頭部的正面
    及側面，及頸部的正面、側面，此5 張X 光片就拍攝部分，
    有可能在8 分鐘內完成因病患變換姿勢時間不多。更(一)卷筆
    錄第12頁當初我講照5 張10分鐘很難完成，從病患拿檢查單
    交給我們全部的片子完成，洗一張X 光約要2 分半鐘，每張
    換片的時間大約15秒，所以整個5 張洗片的時間大概要3 至
    4 分鐘。偵查卷第32、33頁報告單乃急診醫師開單以後，電
    腦自動的收件號。不同收件號，是表示醫師有二次開單。照
    X 光片2 次，依我經驗是病患與急診室醫師沒有講清楚，照
    X 光片一次後，急診室第二次開檢查單。本件案發之後，我
    有協助被告家屬與被害人方面協商，當初發生本案，我向院
    方報告，院方說此屬於個人問題，要我通知被告之父親，被
    告之父親來後，要求我與被害人協商，我是基於此情形而請
    技術組組長安排。被告父親當初對我說小孩剛大學畢業，顧
    其前途、為照顧小孩，願支付( 補償)10 萬元與被害人和解
    ，我說既然沒甚麼事卻提出10萬元，會讓別人聯想到不妥之
    處，如果提出5 萬元我才會出面與對方談( 蓋男生將女生胸
    罩拿掉道德瑕疵。) 照X 光片時若病患無法動彈或有危險，
    會請其家屬幫忙，女性胸罩之脫開，( 如果病患能力能自理
    ) 則自為之或其家屬或女性醫務人員可以幫忙。( 經當場檢
    視) 選任辯護人調取之X 光片多張，有關胸部X 光片即顯示
    右邊肩部有衣服釦子。另一張頸部側面之X 光片，則顯示左
    邊有金屬物品，為手指頭所帶之戒指( 被告補充說明: 因為
    拍頭、頸時，被害人男友的朋友丙○○有在場協助，他用手
    扶助Ａ女的下巴。) 」等語。99年1 月18日本院審理時，選
    任辯護人要求再度詰問證人即高雄長庚醫院急診室護士己○○，經檢辯雙方交互詰問，據己○○結證稱: 「急診室病人
    照X 光片之流程，晚上由護士或家屬陪同，把病患推過去檢
    查室，照完之後，再由家屬或由護士推回急診室。89年當時
    病患照X 光片，護士不會在照射室陪伴病患，如醫師認為病
    人要照X 光片，醫師會在『醫囑單上面呈現』，並會『開檢
    查單』。護士會拿檢查單給病患或推過去X 光室，並在護理
    記錄記載，醫師要病患照X 光片，有可能在照完之後，醫師
    要病患再照第2 次，醫師會在醫囑單記載照射何部位及蓋章
    ，護士會在醫囑單簽名、註記時間、日期，病患照完X 光片
    後，放射專科醫師會打報告，晚上照完大概10分鐘後，或打
    電話聯絡放射科。護士如果去X 光室拿X 光片，X 光室可以
    自由進出，都是護士去拿。偵查卷第31頁醫囑單上第6 、11
    、13、14行是我所寫，其他都是醫師所寫。醫囑單前2 行有
    楊醫師的蓋章，第3 至5 行亦有楊醫師的蓋章，此並非楊醫
    師2 次的醫囑乃之前要照的部位是左腳，後來改成右腳，所
    以才蓋章。偵查卷第32至33頁報告單乃專科醫師的報告單2
    份。第33頁的報告單是針對醫囑單前2 行的X 光照射，第32
    頁的報告單是針對醫囑單第3 至5 行X 光的照射，第36 頁
    護理記錄單，是我紀錄，護理記錄單2 點記載Ｘ- ＲＡＹ是
    『要照X 光』。護理記錄單2 點30分Ｆ╱ＵＸ- ＲＡＹ是『
    再追蹤X 光，是因為可能病患覺得某處不對勁，急診醫師再
    追蹤其他部位的X 光』。通常醫師一邊跟護士講要照X 光片
    ，一邊開檢查單，我們就拿檢查單推過去X 光室，護理記錄
    及醫囑單回來才填寫。護理記錄單2 點30分最右邊那一欄是
    醫師給病患再追蹤X 光檢查，家屬陪伴，最後我有簽名。即
    醫師要病患再照X 光片，家屬陪伴在旁邊。高雄長庚醫院的
    經驗，例如病患很多、很忙的時候，有醫師因放射師的X 光
    片比較慢，要護士去催促，如果急診醫師要去追第一次X 光
    片，護理記錄不用寫要家屬陪伴，91年9 月16日原審筆錄第
    4 頁第12行以下所示乃醫囑單有些是我所寫，有些是醫師所
    寫。第16行以下回答在2 點20幾分時，醫生開檢查單請病患
    用氧，在醫囑單無記載，2 點20分該筆錄第5 頁第1 行以下
    ，幾點照X 光片，我稱不知道，第14行有提到2 點30分再照
    一次X 光，依照相關資料，2 點30分是有再照1 次X 光，是
    為正確。」「急診室現場可能有2 、3 個病患要處理，醫師
    先口頭告知此病患做何檢查，然後我們先推去做檢查並做護
    理記錄，醫師才開醫囑單。病患推到X 光室時間很快，就在
    轉角。依醫囑單，第1 次X 光片照4 、5 張，約需5 到10分
    鐘。從急診室推到X 光室，半夜如有家屬就由家屬推，本件
    依照護理記錄單是有家屬。家屬會留在X 光室外面。本件女
    性照X 光片，在急診一般不會脫內衣，還是可以照出來。女
    性內衣有鋼圈是會有影響照射及判讀。在護理站，我會看錶
    才記載護理紀錄單，有時候會推去檢查室回來才寫護理紀錄
    單。」等語。經核證人護士己○○所述各情，與其先前所證
    及卷附之醫囑單、護理記錄、檢驗單等所載各情，除言詞陳
    述詳簡不一之外，意義內容並無二致。選任辯護人再度詰問
    ，了無新意，不足為有利於被告之認定。經查檢察官稱「
    證人（乙○○）不是目擊證人，案發時也沒有在現場，且關
    聯性不大，證人（乙○○）所稱不戴手套的說法違反醫療技
    術及倫理規範。證人在原審的作證，見原審判決第8 頁認為
    不可採信。」依晚近進步之醫療設施，醫療資源之豐富，
    醫護人員接觸病患身體無不佩戴極薄之手套，且使用一次即
    丟，尤以外傷，如上所述之「燒燙傷....組織液流出來...
    滲血」「切割傷流血」等病患，在搬動軀體時，無不佩戴手
    套，且用過即丟。豈有如證人（乙○○）所述不佩戴手套，
    雙手重覆服務多數病患，豈不造成交互感染，其所述不合乎
    情理，非可採信。其所謂曾受病患責罵不衛生云云，應係不
    佩戴手套或不更換手套之情形有以致之。證人戊○○所謂「
    放射科曾經領很多棉布手套給放射師用，但服務的病患太多
    ，穿脫手套不便，沒有人使用，後因手套發霉即丟掉。目前
    高雄長庚醫院放射師照X 光片如果遇到感染管制的病患( 如
    愛滋病患) 即會戴手套( 目前長庚醫院在X 光檢查單上會有
    「＠」的記號表示此為感染管制的病患。) 別無其他情形導
    致不戴手套之緣由，未曾聽聞病患指摘戴手套係對病患不禮
    貌之情。」與證人乙○○所述各情，亦不盡相符。當以醫護
    或檢驗人員依其高度衛生標準，必穿戴手套接觸「燒燙傷..
    ..組織液流出來... 滲血」「切割傷流血」等病患身體，始
    合乎經驗法則。證人（乙○○）係現任高雄長庚醫院放射
    科現場組長，本件89年12月19日案發時，證人（乙○○）不
    在場，上揭所述乃依其專業、經驗而回答，並非親身經歷，
    時空背景不一，自非全然可取。證人（乙○○）係依印象
    當庭繪製「89年案發時急診X 光室格局圖」，但案發之初偵
    查時，檢察官已親臨現場繪製當時之現場圖，並拍攝照片多
    幀附偵查卷可資參證，當以檢察官案發之初親臨現場繪製當
    時之現場圖及所拍攝之照片較為可信。證人戊○○之經歷
    尤甚於乙○○，戊○○先前所證尤甚於乙○○事隔近10年後
    之所述為可信。證人戊○○當庭檢視選任辯護人調取之X
    光片多張，有關胸部X 光片即顯示右邊肩部有衣服釦子。另
    一張頸部側面之X 光片，則顯示左邊有金屬物品，為手指頭
    所帶之戒指( 被告補充說明: 因為拍頭、頸時，被害人男友
    的朋友孫××有在場協助，他用手扶助( 住)甲○下巴，該戒
    指即係孫××手指頭之戒指。) 並孫××於99年3 月9 日本
    院審理時當庭交互詰問並檢視其確有戴戒指各情，與護士己○○所言「會有影響照射及判讀」無異。正足徵拍攝X 光片
    時，病患身上金屬等異物之去除並非絕對必要，蓋其仍可分
    辨，但以去之較為正辦，俾免誤認( 判) 或影響效果( 如遮
    蓋住關鍵之部分) 。被告自承有請孫××扶住甲 ○頭部而
    照X 光片，與甲 ○所述及上揭X 光片顯示各情正相符合，足
    徵甲 ○車禍受傷送急診時昏迷疲軟癱瘓，渾身無力，無抗拒
    力。本件確有先後二次拍攝X 光片，有二張檢查單及護理
    記錄，凌晨2 點記載Ｘ- ＲＡＹ是「要照X 光」，凌晨2 點
    30分Ｆ╱ＵＸ- ＲＡＹ是「再追蹤X 光」。證人戊○○所
    證確有先自被告了解案情之後，應被告父親之託而與被害人
    協商，且被告父親亦有應允以金錢支付補償被害人，其金額
    且高於證人戊○○所主張之金額。「診斷醫事放射師工作
    規範」雖遲至93年12月10日公布，但醫護人員之倫理規範，
    應不待書面規範，即屬醫護人員養成教育所當知而嚴格遵守
    之問題。合乎衛生預防感染，亦為所有醫護人員必備之知
    識，不待醫院感染管制委員會，有無制定感染管制標準作業
    流程，及其規定詳簡而有異，所謂帶口罩、勤洗手乃一般防
    疫常識，帶手套從事類此有關事項時必須嚴格遵守者，與放
    射性檢查室，易生輻射污染，非有特殊之防護指施，外人不
    能任意進入或逗留者同。案發之後，採剪被告之手指甲，
    以O-Tolidine血跡檢測法作初步檢測，結果「呈弱陽性反應
    」即血跡含量非常微弱，陽性反應，應該是血跡，經抽取
    DNA 未檢出型別，乃因其長時工作中或下班離院前洗手或沐
    浴更衣之結果。所謂「護士如果去X 光室拿X 光片，X 光
    室可以自由進出，都是護士去拿。」，係指該X 光室之操作
    室，並非「X 光照射室」( 因X 光照射室，有輻射作用之危
    害，故與操作室之間以鉛玻璃間隔，以利技術人員之觀察指
    揮運作) 。戊○○並非親自處理甲 ○急診事務之人員，前
    所謂「甲 ○沒有插管，沒有別氧氣，所以不是緊急情況。」
    與急診醫師丁○○之證述及醫囑單並護士己○○之護理紀錄
    均記載「甲 ○呼吸急促、淺快，身體無力，而有給氧氣」等
    情不符，當以醫師及護士之記錄為可採，益徵甲 ○因缺氧致
    雙手無力或全身疲軟為正確可信。
  (4)被告又辯以：「機器上雖有微調可調整X 光片上之拍攝時間
    ，但我平時不會去調整時間，除非機器故障才會請工程師做
    調整，若要調時間也是很複雜，我不可能去調時間」云云（
    見原審卷第28頁），然調整X 光片上拍攝時間並非難事等情
    ，業據證人即高雄長庚醫院X 光科技術主任戊○○於原審調
    查中具結證稱：「放射師不用透過醫院其他技術人員或電腦
    設備就可以在X 光室調整X 光片上所示之拍攝時間，如果調
    整技術較好者，約2 、3 分鐘即可調整完畢；若技術差者，
    亦只需在6 分鐘內就可完成..... 依規定須先照完X 光片再
    打上時間，但有些放射師習慣先打時間再照片子」等語甚詳
    （見原審卷第109 、112 頁），足見被告上開所辯已非實在
    ，難以採信。至證人戊○○雖證稱：「據我觀察，平日被告
    並無先在X 光片打上時間再拍攝之習慣」等語，然此僅能證
    明被告於平日未曾被發現有先打時間再照X 光片之行為，尚
    不足憑此證詞為被告於性侵害甲 ○時未先行在X 光片上打上
    時間再拍攝之有利認定。
  (5)證人即長庚醫院急診室護士陳怡莉於本院前審證稱：「（護
    士是否會進去X 光檢查室？）遞送檢查單或拿X 光片回去給
    醫師看時就會進入」、「（進入X 光檢查室，如果有病患呼
    叫，你們會聽到否？）會」、「（你拿X 光片或送檢驗單時
    ，檢驗師在做檢驗時，你會進去否？）不會。因為我們只在
    檢查室拿（應係檢驗員之操控室），我們不會進去檢查室（
    X 光室）。我們不會與病患接觸，因為我們通常遞單，只拿
    到檢查室門口，不會進入檢查室（X 光室），檢查室的情形
    我們不會去觀察」等語（見本院上更(一)卷第212-214 頁）。
    再者，高雄長庚醫院第3 檢查室操作室雖設有透明小玻璃窗
    ，然該玻璃窗係供放射師在檢查室外指導檢查室內之病患或
    在檢查室內協助之家屬固定病患拍攝姿勢所用，在檢查室外
    等候之家屬並不能透過該窗口觀看病患，此有檢察官勘驗現
    場照片7 張附卷可參（見偵查卷第53-58 頁），其他醫護人
    員雖可透過該玻璃窗看見檢查室內作業情形，然本件案發當
    時正值深夜，醫護人員較少，且該檢查室僅被告一人負責拍
    攝X 光片，並無其他放射師在場值班，則被告自可利用深夜
    人員稀少之機會對甲 ○進行性侵害，是其辯稱醫護人員會進
    出遞送檢查單，其不可能對甲 ○性侵害云云，亦不足採。又
    甲 ○遭被告性侵害時並未大聲喊叫，已如前述，故證人陳怡
    莉等人沒有聽到甲 ○喊叫聲，自符合常情。被告另辯以當黃
    ××前來興師問罪時，剛好有護士陳怡莉在旁幫我解釋，謂
    「護士陳怡莉剛好路過，因為X 光室是開放性空間，我們的
    攝影室『隨時』有護士進入拿檢查單或X 光片，當時陳怡莉
    剛好進入拿檢查單或X 光片」云云。亦與上揭陳怡莉之證述
    不符，不足採為有利於被告之認定。
  (6)甲 ○於遭受被告性侵害後之同日凌晨2 時45分許，由其男友
    黃××陪同在第3 檢查室拍攝腿部X 光片時，雖未立即反應
    其遭被告性侵害一事，惟此或因甲 ○個性保守所致，亦不得
    據此推論甲 ○前開遭遇係屬虛構。蓋由甲 ○因車禍事故即會
    驚嚇致無法言語等情觀之，可知甲 ○係極容易遭受驚嚇之人
    ，突遭所信賴之醫療人員予以性侵害，對其所造成之傷害及
    其所受之驚恐絕不低於車禍事故，況對於未婚女子而言，欲
    將其遭受性侵害之事告知關係親密之男友，實令人難以啟齒
    ，自難期冀甲 ○於事發後能毫無遲疑、迅速將上開遭遇告知
    其男友，是被告辯稱其未對甲 ○為性侵害，否則甲 ○應會在
    拍攝腿部X 光片時即向其男友反應云云，亦不足採。
  (五)選任辯護人請求調閱被告當天值班時所從事拍攝之X 光片，
    及病歷，經該醫院98年8 月10日（98）長庚院高字第822947
    號函復「(1)檢送病患76人之病歷及醫學光碟。(2)依病歷記載
    ，共有81位病患於89年12月19日被告值班時間，前來就診。
    (3)上開病患中僅存76人有實際病歷，計有25位病患曾醫囑進
    行放射線檢查，其中21位（函誤載20位）係進行X 光攝影，
    餘51位病患則無進行放射線檢查。(4)另有5 位病患之病歷因
    逾7 年未回診而銷毀。」經本院勘驗結果為「(1)甲 ○係於89
    年12月19日凌晨1 時38分到醫院，同日凌晨2 時08分拍攝X
    光片5 張，凌晨2 時45分拍攝X 光片4 張。(2)另病患蔡文雄
    之病歷及X 光片顯示曬片時間為2 時21分。(3)另病患方金吉
    之病歷及X 光片顯示曬片時間為1 時52分。(4)另病患謝聰茂
    凌晨1 時32分到醫院，因自焚而全身嚴重燒燙傷（Suicide
    ，flame burn 2度-3度，四肢均有嚴重燒燙傷。）(5)另王聖
    元或李建勳之拍片時間為1 時58分，而後又有洗片時間。(6)
    另病患張簡宗勝3 時49分到醫院，因酒醉，右前臂被玻璃割
    傷出血，有15×1.5 ×3mm 傷口。」被告辯以: 「(1)被告忙
    於為病患蔡文雄、方金吉、謝聰茂、王聖元或李建勳等人拍
    攝X 光片及洗片、曬片，無暇對甲 ○為性侵害。(2)被告之手
    指鑑驗有弱陽性血跡反應，可能係在搬運或移動病患中，不
    慎手指沾染病患謝聰茂、張簡宗勝血液或組織液所致，而非
    甲 ○之經血，況本案並未對甲 ○下體採樣檢驗，無從證明甲○當時係月經來潮。」云云，99年1 月26日復經檢辯雙方交
    互詰問鑑定人顏瑭瑩，據鑑定人顏瑭瑩結證稱: 「本人係中
    央警察大學鑑識科學系及研究所畢業。自86年1 月至91年12
    月服務於內政部警政署刑事警察局從事鑑定工作，從事本件
    鑑定時，已有4 年經歷。刑事警察局90年1 月20日(90)刑醫
    字第4197號鑑驗書乃我所鑑定，係以O-Tolidine血跡檢測法
    針對血跡作初步檢測，結果『呈弱陽性反應』乃血跡含量非
    常微弱，陽性反應，應該是血跡，但不能證明是人血或動物
    血。有些植物鹼或金屬鏽會造成『偽陽性反應』，那是針對
    現場證物會有偽陽性反應，如果是化學氧化劑或催化劑，則
    要做檢測才知道，陽性反應與偽陽性反應無法區別。偽陽性
    是一種非血跡造成的陽性反應。( 刑事警察局93年1 月6 日
    刑醫字第0920245501號函，說明三所列化學氧化劑及催化劑
    、動物或植物的氧化物可能會有偽陽性反應，我不表示意見
    。) 經抽取DNA ，未檢出型別，有可能DNA 量很弱，檢測不
    出DNA ，係機器判讀，係機器精準度不夠、血跡量不足，二
    者都有可能。看圖譜依照實驗紀錄是沒有DNA 型別。機器只
    是做DNA 的鑑定而已，不做血跡判斷，儀器無法作判別。有
    可能是DNA 太弱，機器無法分析。偽陽性的話還要實際作
    DNA 分析才知道。要判斷人血或非人血需要另外作一種抗人
    血清，本案無作抗人血清，因證物含量太少。本案被告指甲
    採樣物，初步檢測是一次取一片進行檢測，只紀錄有弱陽性
    反應，沒有紀錄哪幾片。」、「除O-Tolidine外目前用ＫＭ
    酚法，因O-Tolidine會致癌，目前已經不使用。本案僅初
    步檢測，非確定性的檢測。甲 ○的下體經血鑑定，非本人鑑
    定範圍。血跡的檢測與DNA 的鑑定無因果存在，有血跡反應
    的才作DNA 鑑定，即有弱陽性反應就作DNA 鑑定。」等語。
    以上各詞，旨在對刑事警察局90年1 月20日(90)刑醫字第41
    97號鑑驗書，針對選任辯護人之疑義作說明，對於案發告訴
    後，採剪被告之手指甲，以O-Tolidine血跡檢測法作初步檢
    測，結果「呈弱陽性反應」即血跡含量非常微弱，陽性反應
    ，應該是血跡，經抽取DNA 未檢出型別，乃因其長時工作中
    或下班離院前洗手或沐浴更衣之結果。已足徵被告之手指甲
    確實沾染血跡，惟因洗滌關係，致含量甚微，未能檢出DNA
    型別，亦無從進一步確認血跡來源，但被告為X 光檢驗人員
    之工作，若接觸病患身體理當佩戴手套，手指甲不可能沾染
    血跡，其於案發之後，竟沾染血跡，足以證明告訴人指控被
    告「以手指插入甲 ○之陰道」「告訴人當時適逢經期」等情
    ，信而有徵。被告所辯不足採信。
  (六)選任辯護人復請求函仁武分局，謂該分局之電話查詢紀錄稱
    「因設備因素沒有錄音無法提供（證人之錄音帶）」但98年
    9 月21日函文則稱「當時已有購置簡易錄音設備」前述二次
    回覆意旨相反，請說明其原因。並謂如有錄音可檢送甲 ○、
    證人黃××、證人孫××之警詢錄音帶，請併同檢送之。復
    謂該分局偵辦本案，於89年12月19日詢問被告、甲 ○（即B8
    927 ）、證人黃××（即B8927-1 ）、證人孫××（即B892
    -2）等4 人時，既已有簡易錄音設備，且被告庚○○亦有警
    詢錄音，但為何僅有被告錄音，而甲 ○等其餘3 人均未錄音
    ？抑或是甲 ○等其餘3 人均有錄音而未找到錄音帶？亦或是
    有其他原因致無法檢送甲 ○等其餘3 人之警詢錄音帶？均請
    說明原因。據仁武分局98年11月3 日高縣仁警偵字第098002
    1281號函覆稱：「經查詢當時承辦警員潘恒山、許翠娟稱訊
    問『被害人及證人』筆錄時並無錄音在卷，故無法提供錄音
    帶，僅嫌疑人有錄音。」
  綜上所述，被告前開所辯均不足採信，其利用替甲 ○拍攝X 光
  片之機會，以手指插入甲 ○之陰道而為性交行為，並在X 光片
  上預先打上拍攝時間以掩飾其犯行無訛。本件事證明確，被告
  犯行堪以認定。
三、按稱性交者，謂非基於正當目的所為之下列性侵入行為：「
    一以性器進入他人之性器、肛門或口腔，或使之接合之行為
    。二以性器以外之其他身體部位或器物進入他人之性器、肛
    門，或使之接合之行為。」，刑法第10條第5 項定有明文。
    對於男女以強暴或其他違反其意願之方法而為性交者，成立
    刑法第221 條第1 項之強制性交罪；茍行為人僅係利用被害
    人精神、身體障礙、心智缺陷或其他相類不能或不知抗拒之
    情形，乃趁機予以性交者，則應成立同法第225 條第1 項之
    乘機性交罪。核被告上揭乘甲 ○因車禍受傷驚嚇而無法言語
    ，受傷昏迷疲軟癱瘓，雙手無力不能抗拒，而解開甲 ○之胸
    罩，用手撫摸甲 ○乳房，並褪去甲 ○之內褲，用手撫摸甲 ○
    下體，復以手指插入甲 ○之陰道而為性交得逞，係犯刑法第
    225 條第1 項之乘機性交罪。公訴人認係犯221 條第1 項之
    強制性交罪，自有未合，惟起訴之社會基本事實相同，自應
    由法院變更法條審判之。其於性交前撫摸甲 ○乳房、下體之
    行為，為性交之高度行為所吸收不另論罪：公訴人雖認被告
    所犯係一行為觸犯刑法第221 條、228 條之罪，惟刑法第22
    8 條之罪，係以行為人與被姦人有該條所定監督與照顧之關
    係，行為人利用其監督、照顧之權勢或機會實施姦淫，而被
    姦淫之人處於權勢之下，有不得不服從之勢者，方可構成，
    本件甲 ○受傷就醫，依醫囑而由被告拍攝X 光片，被告與甲○間並無監督、照顧之關係，甲 ○亦未因醫療關係，懾於被
    告之監督、照顧而為性交之意思，自不構成刑法第228 條之
    罪，且被告已有乘甲 ○因車禍受傷不能抗拒而以手指插入甲○之陰道而為性交，實已符合刑法第225 條第1 項之犯罪構
    成要件，自不因被告與甲 ○有醫病關係而不論其乘機性交罪
    ，反論以較輕之刑法第228 條之罪，公訴人援引法條自有未
    當，起訴法條應予變更。
四、被告行為後，刑法部分條文於94年2 月2 日修正公佈，並於
    95年7 月1 日施行。依現行刑法第2 條第1 項規定：「行為
    後法律有變更者，適用行為時之法律。但行為後之法律有利
    於行為人者，適用最有利於行為人之法律」。又本次修正涵
    蓋之範圍甚廣，故比較新舊法時，應就罪刑有關之共犯、牽
    連犯、連續犯、有無累犯加重、自首減輕暨其他法定加減原
    因與加減例等一切情形，綜其全部罪刑之結果而為比較，有
    最高法院95年5 月23日所為之95年度第8 次刑庭會議決議可
    資參照。茲:
  (一)「性交」之立法定義：修正前刑法第10條第5 項規定：「稱
    性交者，謂左列性侵入行為：一以性器進入他人之性器、肛
    門或口腔之行為。二以性器以外之其他身體部位或器物進入
    他人之性器、肛門之行為。」修正後該條項規定：「稱性交
    者，謂非基於正當目的所為之下列性侵入行為：一以性器進
    入他人之性器、肛門或口腔，或使之接合之行為。二以性器
    以外之其他身體部位或器物進入他人之性器、肛門，或使之
    接合之行為。」經綜合比較修正前、後之刑法規定，就本件
    犯行而言，修正後之刑法並無較為不利被告之處。
  (二)被告行為後，刑法第225 條第1 項原規定「對於男女利用其
    心神喪失、精神耗弱或其他相類之情形，不能或不知抗拒而
    為性交者」，後修正為「對於男女利用其精神、身體障礙、
    心智缺陷或其他相類之情形，不能或不知抗拒而為性交者」
    。屬文字之修正，刑度並未變更。當然應適用新法。
  (三)刑法第1 條規定「行為之處罰，以行為時之法律有明文規定
    者為限，拘束人身自由之保安處分，亦同」。刑法第91條之
    1 關於強制治療之規定，已從「於刑之執行前為之，其期間
    至治癒為止。但最長不得逾3 年。」，修正為「徒刑執行期
    滿前，於接受輔導或治療後，經鑑定、評估，認有再犯之危
    險者」「依其他法律規定，於接受身心治療或輔導教育後，
    經鑑定、評估，認有再犯之危險者」，得令入相當處所，施
    以強制治療，「處分期間至其再犯危險顯著降低為止，執行
    期間應每年鑑定、評估有無停止治療之必要。」；此項拘束
    人身自由之保安處分，依刑法第2 條第1 項「從舊從輕」之
    比較及最高法院96年2 月6 日96年度第3 次刑事庭會議決議
    「民國95年7 月1 日起施行之刑法第91條之1 有關強制治療
    規定，雖將刑前治療改為刑後治療，但治療期間未予限制，
    且治療處分之日數，復不能折抵有期徒刑、拘役或同法第42
    條第6 項所定罰金數額，較修正前規定不利於被告。」，認
    應以舊法有利於行為人。毋庸與前述修正部分綜合比較、整
    體適用（最高法院96年度台上字第6792號判決意旨參照）。
四、原審為被告論罪科刑之判決，固非無見，惟原審認被告係犯
    刑法第228 條之罪，即有違誤，被告上訴意旨，否認犯罪指
    摘原判決不當，雖無理由，惟原判決既有可議，自應予撤銷
    改判，爰審酌被告身為放射科放射師，於執行其業務之時，
    乘甲 ○因車禍受傷驚嚇昏迷無法言語，缺氧導致全身疲軟癱
    瘓不能抗拒，而用手撫摸甲 ○乳房、下體，手指插入甲 ○之
    陰道而為性交，逞其性慾，且犯後仍否認犯行，視被害人之
    痛苦為無物等一切情狀，量處如主文所示之刑。
五、按犯刑法第225 條之罪者，於裁判前應經鑑定有無施以治療
    之必要，有施以治療之必要者，得令入相當處所，施以治療
    ，刑法第91條之1 第1 項定有明文。依其立法意旨，乃在對
    於妨害性自主犯罪之被告，藉由治療處分以矯正其偏差行為
    ，避免其有再犯之虞，是以法院斟酌是否判處施以被告治療
    處分，應以被告有無再為妨害性自主犯罪之虞，而有施以矯
    治之必要以為判斷。本件經原審依職權送請國立臺灣大學醫
    學院附設醫院鑑定結果，認為依據被告無精神科之診斷資料
    ，且其成長過程中並無明顯行為偏差，學業表現與其智力程
    度均極優秀，大學畢業並提前退伍後，可維持穩定的醫院放
    射師工作1 年半，及其自大學時代起即與異性有正常交往，
    近3 年與目前女友維持穩定之關係，其對兩性及親密關係並
    無異常之認知或偏差行為，其之社會發展、道德判斷、心性
    發展與其他一般同年齡之人相較並無明顯偏差等綜合評估結
    果，認為被告現無接受治療之必要，此有該院92年8 月11日
    （92）校附醫精字第9200007894號函暨所附之鑑定報告書可
    按。從而，本院審酌上情認尚無對被告宣告強制治療保安處
    分之必要，併此敘明。
據上論結，應依刑事訴訟法第369 條第1 項前段、第364 條、第
299 條第1 項前段、第300 條，刑法第225 條第1 項，判決如主
文。
本案經檢察官彭南雄到庭執行職務。
中    華    民    國    99    年    3    月    22    日
                刑事第二庭  審判長法  官  林正雄
                                  法  官  黃壽燕
                                  法  官  陳啟造
以上正本證明與原本無異。
如不服本判決應於收受本判決後10日內向本院提出上訴書狀，其
未敘述上訴理由者，並得於提起上訴後10日內向本院補提理由書
狀（均須按他造當事人之人數附繕本）「切勿逕送上級法院」。
中    華    民    國    99    年    3    月    22    日
                                  書記官  林明威
附錄本判決論罪之法條：
刑法第225 條第1 項：
（乘機性交罪）
對於男女利用其精神、身體障礙、心智缺陷或其他相類之情形，
不能或不知抗拒而為性交者，處3 年以上10年以下有期徒刑。

司法院資訊處製作；財團法人民間司法改革基金會備份。
